臺灣高雄地方法院刑事判決　　　　　　　　　　　　九十三年度訴字第三一０七號
　　公　訴　人　臺灣高雄地方法院檢察署檢察官
　　被　　　告　甲○○
　　指定辯護人　本院公設辯護人戊○○
右列被告因公共危險案件，經檢察官提起公訴（九十三年度偵字第一五六九０號），
本院判決如左：
    主  文
甲○○放火燒燬現供人使用之住宅，未遂，處有期徒刑肆年。
    事  實
一、甲○○於民國九十三年七月十六日凌晨至高雄市新興區○○○路三一號（中信大
    樓）一樓「五０一ＰＵＢ」飲酒，因酒後與該ＰＵＢ服務生衝突而遭毆打，返家
    睡醒後仍心有不甘，於同日上午八、九時許竟萌生放火燒燬現供人使用住宅之犯
    意，請友人陳雅雯騎機車載伊前去該ＰＵＢ騎回其機車，嗣又不顧陳雅雯之勸阻
    ，先於加油站將其機車油箱加滿，再往不知名之便利商店購買保特瓶礦泉水，復
    至地址不詳之小北百貨處購買吸油器具後，即以吸油器具將機車油箱內之汽油抽
    入保特瓶內約半瓶容量，再攜往上開ＰＵＢ之門口，而於同日十二時三十分許，
    將裝置汽油之保特瓶橫置於前開ＰＵＢ門口之鐵捲門角落處容由汽油流溢四處，
    再以打火機點火引燃後，隨即返回家中，致延燒上開ＰＵＢ門口處之騎樓地天花
    板、水泥柱等裝潢，ＰＵＢ內部之裝潢、天花板部分受燃燒之煙燻、靠鐵捲車吧
    檯有部分受延燒而碳化，並燃及現供丙○○使用之高雄市新興區○○○路三一號
    三樓住宅之外牆，現供乙○○使用之同上路三三號住宅一樓外牆，且燒燬上開Ｐ
    ＵＢ門口附近所停放之他人所有之汽車一輛及機車十二輛等物，幸經警消及時搶
    救，上開同市區○○○路三一號三樓及同路三三號等住宅建築物之重要結構並未
    喪失原本之效用而未遂。經警調閱現場監視錄影帶後，於同年八月五日十一時許
    ，循線在甲○○位於高雄市前金區○○○路一九六號四樓之五之住處查獲。
二、案經高雄市政府警察局新興分局報請臺灣高雄地方法院檢察署檢察官偵查起訴。
    理  由
一、右揭事實已據被告甲○○於偵審中坦承不諱，核與證人陳雅雯於偵查中所述情節
    相符（見偵卷第一三三頁、第一四二頁），並經被害人丙○○、乙○○等人於本
    院審理時指證綦詳（見本院卷第五二頁、第五四頁），復有高雄市政府消防局火
    災原因調查報告書、火災現場照片十八張、監視錄影帶畫面節錄照片十二張等在
    卷可稽（見偵卷第七一至一一三頁、第一一四至一二三頁、第一二四至一二七頁
    ）。又據上開調查報告書所示，前揭高雄市新興區○○○路三一號為地上十層鋼
    筋水泥大樓，供住商使用，依現場勘查、燃燒後狀況及現場跡證鑑定研判，本件
    火災原因以人為持石油於店鐵捲門東邊縱火引燃門柱木質裝潢及旁邊機車，造成
    本案火災可能性較大。再據上開大樓燃燒後受損情形，中信大樓一樓騎樓地天花
    板、水泥柱裝潢有燒損、碳化痕跡，該大樓五樓高外牆及旁邊三三號一樓外牆燒
    痕等情觀之，顯未使該建築物原本效用喪失之事實，尚無疑義。
二、辯護意旨以被告放火當時並無人在店內，並非放火燒燬現有人所在住宅或建築物
    ，而應成立刑法第一百七十四條之罪等語。惟按房屋無論為大廈或公寓式，俱屬
    整體建築，自己與他人擁有之住宅，就公共安全言，具有不可分性，與昔日房屋
    之獨棟式建築，不能相提並論。故在自己使用之住宅內放火，實與對整棟公寓或
    大廈放火無異，其行為既與刑法第一百七十四條第二項之罪，以放火燒燬現非供
    人使用之自己所有住宅或現未有人所在之自己所有建築物等，為其構成要件者不
    符，而第一百七十三條第一項，又未如第一百七十四條第一項就住宅建築物標明
    以「他人所有」為其構成要件內容，自仍應依第一百七十三條第一項論處（最高
    法院八十一年台上字第二七三四號判決參照）。申言之，就所放火之建物性質之
    認定，應作整體之觀察，不應侷限於放火處所在部分之建築物使用情形作為認定
    標準。查被告放火之對象既係住商合一之大樓，則一旦於大樓之一部放火，其放
    火行為實與對整棟大樓放火無異，辯護意旨尚非可採。本件事證明確，被告犯行
    堪以認定。
三、核被告主觀上放火之主要對象雖係「五０一ＰＵＢ」之營業處所，且其放火之時
    ，該處並無營業，亦無人在該營業處所內，然因中信大樓即中正三路路三一號三
    樓及隔鄰三三號之建築物分別為供被害人丙○○、乙○○所使用之住宅，且同路
    三一號又屬大樓式之建築物，而被告之放火行為已延燒至同路三一號大樓之五樓
    外牆及同路三三號一樓外牆等處，已如前述，是以被告之放火行為，既以包含現
    供被害人使用住宅之大樓為對象，且延燒及同路三三號之住宅建築物，以及並未
    使各該建築物喪失其原本之效用等情，所為係犯刑法第一百七十三條第一項、第
    三項之放火燒燬現供人使用之住宅未遂罪。又其放火行為雖同時燒燬放置該大樓
    大門外之機車及汽車，然放火罪侵害法益既重在社會公安，則被告放火燒住宅之
    同時，雖又延燒及他被害人之多輛機車、汽車等物，參諸最高法院七十九年台上
    字第一四七一號及二十一年上字第三九一號判例意旨，仍僅概括包含於一放火燒
    燬現供人使用之住宅未遂罪內，而無另構成放火燒燬住宅以外他人所有物或毀損
    等罪，亦無數罪想像競合之問題，併予敘明。再被告將內容汽油之保特瓶橫置，
    使汽油自瓶內溢出，再引火點燃，足認已著手於放火罪行為之實行，雖因警消滅
    火而不遂，仍屬未遂犯，爰依刑法第二十六條前段規定減輕其刑。
四、審酌被告前未曾犯罪，有臺灣高等法院被告全國前案紀錄表可按，素行尚佳，惟
    被告所為本件犯行，雖致因警消及時搶救，幸未釀成建物嚴重毀壞，或任何人身
    傷亡等之實害，然其僅因一時遭人毆打之故，即肆意報復，以放火手段，致四處
    延燒，所生危險及損失甚鉅，亦未賠償被害人損失，姑念其犯罪後坦承全部犯行
    ，已現悔意，態度尚佳等一切情狀，量處如主文所示之刑，以示懲儆。
據上論斷，應依刑事訴訟法第二百九十九條第一項前段，刑法第一百七十三條第三項、
第一項、第二十六條前段，判決如主文。
本案經檢察官丁○○到庭執行職務。
中    　華　  　民　  　國　　  九十四　　年　 　 二 　　月　   一      日
                                    臺灣高雄地方法院刑事第三庭
                                          審判長法  官  黃建榮
                                                法　官  陳玉聰
                                                法  官  高思大
右正本證明與原本無異。
如不服本判決，應於收受送達後十日內向本院提出上訴書狀。
   　　　　　　　　　　　　　　　　　　　       書記官  蔡語珊
中　　　華　　　民　　　國　　九十四　　年　　　二　　　月　　　二　　　日
如不服本判決，應於判決送達後十日內向本院提出上訴狀，上訴於台灣高等法院高雄
分院（須附繕本）。
附錄條文：
刑法第一百七十三條：
第一項：放火燒燬現供人使用之住宅或現有人所在之建築物、礦坑、火車、電車或其
        他供水、陸、空公眾運輸之舟、車、航空機者，處無期徒刑或七年以上有期
        徒刑。
第三項：第一項之未遂犯罰之。
